臺灣臺北地方法院刑事判決　　　　　　 96年度交易字第423號
公　訴　人　臺灣臺北地方法院檢察署檢察官
被　　　告　甲○○
上列被告因公共危險案件，經檢察官聲請以簡易判決處刑（95年
度偵字第27057號），由本院改依通常程序審理，茲判決如下：
    主  文
甲○○無罪。
    理  由
一、本件公訴意旨略以：被告甲○○於民國九十五年九月二十九
    日凌晨三時三十分至四時許，在臺北市○○區○○街路某處
    飲用酒類，已達不能安全駕駛動力交通工具之程度，仍駕駛
    車號四０六０－ＫＧ號自用小客車行駛，嗣於同日凌晨四時
    許，行經臺北市○○路○段與通化街之交岔路口時，因酒後
    反應變慢、感覺降低，不慎追撞同向在前等候紅燈車號ＡＴ
    －六二八０號自用小客車，復因撞擊力道過大再往前推擠撞
    擊丙○○所駕駛車牌號碼九八０六－ＦＦ號自用小客車，經
    警到場處理，對警對被告施以呼氣中所含酒精濃度檢驗結果
    ，高達每公升０‧四一毫克。案經臺北市政府警察局大安分
    局報請偵辦。因認被告涉犯刑法第一百八十五條之三之公共
    危險罪嫌云云。
二、按犯罪事實應依證據認定之，無證據不得認定其犯罪事實；
    不能證明被告犯罪者，應諭知無罪之判決，刑事訴訟法第一
    百五十四條第二項、第三百零一條第一項分別定有明文。又
    「甲深夜酒醉駕車，為警當場查獲，帶回警局偵辦，甲於接
    受偵訊時冒用乙之姓名在酒測單及警訊筆錄、權利告知單等
    文件上簽名、捺印，嗣經檢方裁示人犯不必移送，甲乃逕行
    離去。嗣後警方列乙為被告，將該案移送檢方偵辦，檢方乃
    對乙寄發傳票，乙未到庭接受訊問，檢方隨即對乙聲請簡易
    判決處刑。簡易庭受理後以乙在警局自白犯罪，事證明確，
    未經開庭即認定乙觸犯刑法第一百八十五條之三之罪，判處
    乙罰金二萬元，乙於收受判決後提起上訴，並於二審調查時
    到庭表示係遭他人冒名應訊，其並未酒醉駕車。經二審將甲
    遭警查獲當日簽署之酒測單、警訊筆錄、權利告知單等文件
    送交鑑定，發現該等文件上之指印均非乙所有，此時因關於
    公訴人起訴及法院審理對象之確定，為求客觀確定起訴及審
    理之對象，以確保訴訟程序之安定，通說兼採表示說或行動
    說據為認定標準。本案乙於偵查程序中始終未曾到庭應訊，
    而在偵查階段公訴人對偵查對象之認知，僅存在於公訴人內
    心，如被告並非於偵查中在押，則法院僅得以表現在具有對
    外公示作用之聲請簡易判決處刑書為準繩，據以認定起訴及
    審理之對象，而公訴人於聲請簡易判決處刑書中關於被告年
    籍資料之記載，已明顯對外宣示其追訴對象為乙，而且實際
    上亦確有如聲請簡易判決處刑書年籍資料所載之乙其人，法
    院之審理傳喚對象也係針對乙，乙本人更曾出庭應訊而為訴
    訟上之攻防，則無論採表示說或行動說之理論，本院審理之
    對象均可確定係乙，而非甲，為考量訴訟程序之安定及被冒
    名者之權益，起訴之對象既為乙，乙本人亦到庭接受審理，
    且經本院調查及審理結果，乙並未為本案之犯行，是其犯罪
    尚屬不能證明，原審認定乙犯罪，尚有未當，應由二審將原
    審判決撤銷，自為第一審判決，諭知乙無罪。至甲涉犯公共
    危險罪及偽造文書罪部分，應另由公訴人依法處理。」（參
    見卷附臺灣高等法院暨所屬法院九十二年法律座談會刑事類
    提案第二十六號討論、研究結果）。是冒名應訊者未曾於偵
    查中到庭，檢察官即以員警移送之年籍資料記載聲請簡易判
    決處刑，則應認原公訴人聲請簡易判決處刑、及法院簡易判
    決處刑之對象，均係遭冒名者、而非實際應訊者，故第二審
    於查明係遭冒名後，即應對遭冒名者自為第一審無罪判決。
三、本件聲請人認被告甲○○涉有上開公共危險犯行，無非係以
    被告於警詢時之供述，以及酒精濃度測定表、生理平衡檢測
    表、道路交通事故現場圖、談話紀錄表各一份及車損照片九
    張在卷可稽，為其主要論罪依據。訊據被告則堅決否認涉有
    上開犯行，辯稱：並未於上開時、地酒後駕車肇事，抑或經
    警對其測試呼氣中所含酒精濃度，並製作任何筆錄，本件係
    遭他人冒名應訊等語。經查：
  (一)被告係一中度肢障之人，業經被告於本院行準備程序中到庭
    供述在卷，並經本院當庭觀察被告確係左下肢截肢，須仰賴
    輪椅或柺杖行動之人無誤，且有被告殘障手冊一份在卷可稽
    。然於本件於上開時、地酒後駕車並與證人丙○○發生交通
    事故，經警到場處理後，經警對之進行酒精濃度測試結果，
    呼氣中所含酒精濃度為每公升０‧四一毫克，並經警對其製
    作談話紀錄及警詢筆錄，自稱「甲○○」之駕駛人，則係四
    肢健全之人，並非被告一節，亦經證人丙○○亦即於上開時
    、地遭與該名酒後駕車之駕駛人自後撞及之前車駕駛人，以
    及證人乙○○亦即於上開時、地據報後前往現場處理本件交
    通事故，時任臺北市政府警察局大安分局安和路派出所之警
    員於本院審理時分別證述屬實，且經將本案偵查卷宗，送交
    內政部警政署刑事警察局以指紋特徵點比對法及指紋電腦比
    對法鑑驗結果，以「甲○○」名義應訊在酒測值表上蓋用之
    指印，經比對與案外人胡維屏之左拇指指紋相符，此有內政
    部警政署刑事警察局九十六年九月十三日刑紋字第０九六０
    一三三七四一號鑑驗書一份在卷可稽。是以，足認被告上開
    所辯屬實可採。於上開時、地酒後駕車與證人丙○○發生交
    通事故之駕駛人，確非被告，而係案外人胡維屏無誤。
  (二)又案外人胡維屏在上開時、地冒用被告「甲○○」名義應訊
    ，經員警對其製作警詢筆錄後，即由臺北市政府警察局大安
    分局員警呈報請求准不予解送、經臺灣臺北地方法院檢察署
    檢察官盧姿如批示「准不予解送」後，逕行釋放，迄公訴人
    聲請簡易判決處刑時為止，均未曾至臺灣臺北地方法院檢察
    署應訊一節，有臺北市政府警察局大安分局九十五年十二月
    四日北市警安分刑字第０九五三五四九九四００號移送書及
    臺灣臺北地方法院檢察署檢九十五年度偵字第二七０五七號
    案件九十五年十二月二十九日之點名單暨訊問筆錄各一份在
    卷可憑。職是，案外人胡維屏於警詢後，即未曾經員警解送
    或經檢察官傳喚到庭應訊，而原聲請簡易判決處刑書所載之
    年籍資料均為被告甲○○，據此可認本案承辦檢察官聲請簡
    易判決處刑之對象為被告，而非案外人胡維屏。揆諸前揭說
    明，依法即應對被告諭知無罪之判決。
四、本件檢察官原聲請簡易判決處刑，惟經本院認有刑事訴訟法
    第四百五十一條之一第四項但書所定之情形，爰改依通常程
    序審判，併予敘明。
據上論斷，應依刑事訴訟法第四百五十二條、第二百八十四條之
一、第三百零一條第一項，判決如主文。
本案經檢察官侯靜雯到庭執行職務。
中　　華　　民　　國　　96　　年　　10　　月　　30　　日
                        臺灣臺北地方法院刑事第十五庭
                            法　官  吳麗英
上正本證明與原本無異。
如不服本判決，應於判決送達後10日內，向本院提出上訴狀。
                            書記官  田華仁
中　　華　　民　　國　　96　　年　　10　　月　　30　　日
